【裁判字號】    97,上易,1017
【裁判日期】    971029
【裁判案由】    贓物等
【裁判全文】
臺灣高等法院刑事判決                97年度上易字第1017號
上  訴  人    甲○○
即  被  告
                        （
              乙○○
              丙○○
上二被告共同
選任辯護人    吳孟勳律師
上列上訴人即被告因贓物等案件，不服臺灣臺北地方法院九十六
年度易字第二七六一、三二七一號，中華民國九十七年三月廿日
第一審判決（起訴案號：臺灣臺北地方法院檢察署九十六年度偵
字第一八二四二、二一八００號）及追加起訴（同署九十六年度
偵字第二三０００一號）暨移送併辦（九十六年度偵字第二二０
三五號），提起上訴，本院判決如下：
    主  文
原判決撤銷。
甲○○竊盜，共伍罪，均累犯，各處有期徒刑捌月。應執行有期
徒刑年，並於刑之執行前，令入勞動場所強制工作年。
乙○○、丙○○共同故買贓物，各伍罪，各處有期徒刑肆月，各
應執行有期徒刑壹年陸月。丙○○緩刑肆年。
    事  實
一、甲○○於民國八十七年間因竊盜、侵占案件，經臺灣高等法
    院八十九年度上易字第一九四０號判處有期徒刑五月、四月
    ，並定應執行有期徒刑七月確定，於九十二年三月廿五日執
    行完畢，竟仍不知悔改，再犯多起竊盜案件，分別經臺灣台
    南地方法院以：九十一年度易緝字第一０八號判處有期徒刑
    五月、九十三年度簡上緝字第一號判處有期徒刑四月、九十
    三年度易字第七一三號判處有期徒刑一年及台灣台南高分院
    以九十五年度上易字第一六二號判處有期徒刑一年確定，顯
    有竊盜之犯罪習慣。詎甫於九十六年三月廿二日方假釋出獄
    ，竟又意圖為自己不法所有，分別於附表竊取時、地欄所示
    時、地，假藉選購鑽戒，趁如附表竊取地點欄所示各銀樓或
    專櫃人員己○○、庚○○、戊○○、陳建榮、丁○○疏於注
    意之際，徒手竊取如附表竊取物品欄所示鑽戒，得手後分別
    於附表故買時間欄所示之時間，以故買價格欄所示之價格，
    在臺南市○○路○段一一八號藝龍鐘錶店賣予該店負責人乙○○、丙○○夫婦，得款花用。藝龍鐘錶店負責人乙○○，
    明知甲○○來店所販售如附表所示之鑽戒，均係其竊取之贓
    物，竟仍由乙○○決定買價後，即指示在場聽聞亦明知係贓
    物並與乙○○具共同犯意聯絡之妻丙○○點數足額現金交付
    甲○○，而共同故買贓物。嗣經警於九十六年十月三日在前
    開藝龍鐘錶店查獲，並扣得甲○○填寫之證明書，始悉上情
    。
二、案經己○○、庚○○、戊○○、陳建榮、丁○○訴由臺北市
    政府警察局中山分局報請臺灣臺北地方法院檢察署檢察官偵
    查起訴及追加起訴。
    理  由
一、本案前揭事實，業據被告甲○○坦承竊取及販售予被告乙○○、丙○○夫婦不諱，核與告訴人己○○、庚○○、戊○○
    、陳建榮、丁○○指訴被竊情節及同案被告乙○○自承附表
    鑽戒確向甲○○買受等情，均相符合，並有監視錄影翻攝照
    片、藝龍鐘錶乙○○名片、買賣証明書、乙○○日記帳影本
    等在卷可按，是被告甲○○竊盜事証至臻明確，犯行洵堪認
    定。
二、另經訊被告乙○○坦認其確於附表故買時間欄所示之時間買
    受該附表所示之鑽戒，並均於買入後隔數日旋即賣出；被告
    丙○○亦供承店內現金由其保管，本案五次交易均由其負責
    點數足額現金交予被告甲○○或交由被告乙○○轉交甲○○
    。惟二人均矢口否認有故買贓物之犯行。被告乙○○辯稱：
    甲○○告知係珠寶商，不知係甲○○所竊贓物，絕未曾告以
    連同保証書一起竊取價格較高之語，況其有要求被告甲○○
    出示身分證並填寫保證出賣物非贓物之保證書，若其知係贓
    物，要無以市場交易之合理價格購買之理。另被告丙○○則
    辯稱：其僅係在場，並未參與被告甲○○、乙○○之交易，
    亦未聽聞乙○○有要甲○○連保証書一起偷價格較佳云云，
    經查：
    (一)被告甲○○於九十六年十月卅日初次偵查庭即以證人身分
      具結並當庭與被告乙○○、丙○○對質證稱：其未曾向被
      告乙○○表示係作珠寶生意，且乙○○對其說如果是贓物
      就直接說，價錢較低，如果是買的，應該有保証書，價錢
      較高，其即告知鑽戒為其竊得故未附保證書，乙○○說十
      萬元要不要，並即買受，其詢乙○○有無保證書差多少，
      黃稱無保證書就是十萬元，又說下次要偷，連保證書一起
      偷價格比較高，且被告丙○○每次均在場，並就坐在被告
      乙○○後面，應有聽聞，且直接向乙○○確認買價為十萬
      元後，即點數現金交付甲○○（九六偵二一八００卷(二)第
      二四一～二四三頁）一節，核與被告丙○○坦認：因其夫
      乙○○有重聽，故其均坐其夫身後，並依其夫指示負責點
      付現金等情相符。
    (二)又於上開偵查庭後，被告乙○○之弟黃振源、妹黃照玲即
      於九十六年十月卅一日、十一月十六日、十一月廿六日、
      十二月十二日多次同至臺北看守所與在押被告甲○○會面
      ，並教唆被告甲○○於法院審理時改證被告乙○○等不知
      所買受者為贓物一情，有附件所示接見通話錄音譯文在卷
      得憑（原審卷(二)第三０～八八頁）。嗣被告甲○○即多次
      於法院審理時反覆其詞，並為有利於被告乙○○、丙○○
      夫婦之証述，要與卷附接見通話譯文所載：被告甲○○向
      前來探視之黃振源、黃照玲言，其於九十六年七、八月間
      曾受乙○○之經濟援助，對乙○○心存感激及被告甲○○
      自承：其在監所無家人探視，而黃振源、黃照玲探視時會
      寄錢及衣物，其感覺受關心而翻異前詞，亦相符合。則被
      告乙○○、丙○○夫婦如若確不知贓，又何須大費周章令
      弟、妹多次前往探視並教唆甲○○翻異不利其夫婦之前供
      ？另被告甲○○、乙○○二人既均稱二人素無怨隙，如前
      所述，被告乙○○對甲○○復有經援之義，則被告甲○○
      當無反恩將仇報，於九十六年十月卅日偵查初始即故捏虛
      詞，既無解自己竊盜之責，復使被告乙○○受牢獄之災之
      損人又不利己陳述之必要與可能。是被告甲○○前開於偵
      查庭初証，既未經串証，屬真實可信，其嗣後反覆有利於
      被告乙○○及丙○○之証述，則顯係迴護、附和之詞，參
      以被告甲○○係因受宥與被告乙○○之交情，及礙於情面
      於九十六年十二月十三日在原審法院初次作證前，即曾具
      狀表示，恐無法自由陳述，聲請隔離訊問；及於法院為迴
      護後，多次再私下具狀呈報如偵查所証，乙○○夫婦確知
      贓之情，此有九十六年十一月廿六日刑事聲請狀（原審卷
      (一)第一五四頁）、九十七年八月十八日陳述狀（附本院卷
      (二)），是堪認被告甲○○所証被告乙○○、丙○○知贓一
      節，應屬真實。
    (三)另被告乙○○所開設係藝龍鐘錶店，非銀樓或珠寶店，亦
      非營典當業，然卻經常收購名錶及黃金、鑽戒、珠寶等貴
      重物品，此有買賣証明書一一三紙（偵二一八００卷第五
      五～一六八頁買賣証明書）在卷可按，已與商情有違。且
      如其所辯被告甲○○告知係經營珠寶生意，則何以珠寶生
      意商會與未營珠寶之鐘錶店為買賣往來？又何以被告甲○○每次均僅交易一只鑽戒且未附何保証書？且不到一個月
      ，連續五次前來銷售，其竟均未有所懷疑？並如附表所示
      ，竟同意以遠低於行情之價格賤賣？在在均與常情有違，
      被告乙○○所辯，顯係飾卸之詞，要無足採。
    (四)再查，被害人失竊之鑽戒其當時定價或促銷特價、成本等
      各如附表竊取物品及價格欄所示，並經証人己○○、庚○○、戊○○、陳建榮、丁○○於本院結証（本院卷(三)九十
      七年九月三日審理筆錄第三～六頁、同年十月十五日審理
      筆錄第三頁）在卷，然被告乙○○買受價格從四萬元至十
      一萬五千元，顯然偏低，縱各被害人亦陳明有因辦理特惠
      或優惠熟客而有較低售價，然被告乙○○所買受之價格，
      甚已遠低於被害人之成本價（如附表編號３、５所示），
      是被告乙○○辯稱其所購為市場行情價云云，顯無足採。
    (五)另依被告甲○○所證及被告丙○○供承三人交易時所在位
      置與卷附被告丙○○所提「藝龍鐘錶」店內照片可知，被
      告甲○○、乙○○交易時二人應相距未逾一百公分，被告
      丙○○在二人後方亦未逾一百公分。而被告乙○○自陳有
      重聽，並提出成大醫院耳鼻喉科聽力檢查單附卷可考，其
      與被告甲○○交談自無可能輕聲細語，則在上開狹小空間
      且三人又相距極近之情況下，被告丙○○應可聽得被告乙○○、甲○○二人對話，此核與被告甲○○歷次於偵查中
      、本院審理時均證述：丙○○聽得到其與乙○○交談內容
      ，且亦均由丙○○交錢等語（偵卷二四二頁、原審卷(二)第
      一六三～一六四頁背面），及被告丙○○復自承：其每次
      均在場，歷次交易現金亦均由其點交（原審三二七一卷第
      九頁背面）等情相符，則其對被告乙○○故買贓物，要無
      不知，且既均係由其點交買價現金予被告甲○○，則其亦
      有故買贓物之犯行聯絡及行為分擔，至為明確，所辯未參
      與交易云云，顯係狡卸之詞，亦無足採。
    (六)至被告乙○○提出卷附一克拉十萬元、一．０二克拉八萬
      八千元、一克拉十一萬九千元之三張網路拍賣資料或Ra－
      paport Diamond Report辯稱其收購價格要無不當云云。
      惟查：鑽石優劣與否及價格高低並非單取決於克拉（cara
      t）即鑽石重量，而係取決於顏色（color）、淨度（clar
      ity）、車工（cut），則上開三張網路列印資料所載鑽戒
      之顏色等級、淨度等級、鑽石切割外型及切面數均不明之
      情況下，如何能證明其等級與附表所示鑽戒均係相同而得
      謂被告乙○○係「高價」收購並據此推論其無贓物認識？
      另所提前開Rapaport Diamond Report，証人庚○○証稱
      ：因不知該報告出處，無法認其有公信力；証人丁○○亦
      証稱：銀樓並不常用該報告，且被告乙○○所提係０八年
      及０二年之報告，故為混淆本案發生於０七年（即九十六
      年），是所提前開資料均不足據為有利於被告乙○○之認
      定。又被告乙○○再辯有要求被告甲○○出示身分證並填
      寫證明書，可証其不知贓云云。然行為人是否知贓，應依
      具體事証各案認定，卷附證明書所載內容：「左列物品係
      本人所有，如有來歷不明或為贓物時，本人願負全部責任
      ，與臺端無關，恐口無憑，特此證明」，僅係商場交易為
      免涉入民刑事責任欲撇清關係而要求出賣人立具之形式作
      為，要無從單以有無立具而為知贓與否之事証，且被告乙○○、丙○○如非心虛，又何需多此一舉，以求自保，是
      其所辯，均係飾卸之詞，無足採信。至渠二人平日是否捐
      款為善，要與本案無涉，附此敘明。
    綜上所述，被告乙○○、丙○○共同故買贓物犯行，事証亦
    臻明確，犯行洵堪認定，均應依法論科。
三、核被告等所為，甲○○係犯刑法第三百二十條第一項之竊盜
    罪、被告乙○○、丙○○則係犯同法第三百四十九條第二項
    之故買贓物罪。被告乙○○、丙○○就故買贓物犯行間有犯
    意聯絡及行為分擔，均為共同正犯。又被告甲○○各次竊盜
    犯行及被告乙○○、丙○○各次故買贓物犯行，犯意各別，
    行為互殊，各應予分論併罰。而被告甲○○前因竊盜、侵占
    案件，經本院以八十九年度上易字第一九四０號判處有期徒
    刑五月、四月，並定應執行有期徒刑七月確定，於九十二年
    三月廿五日執行完畢，此有本院被告前案紀錄表一件在卷可
    按，五年以內故意再犯本件有期徒刑以上之五件犯行，均屬
    累犯，並各應依刑法第四十七條第一項規定加重其刑。
四、原審論罪科刑，固非無據，惟(一)附表各被害人於警詢指訴之
    被竊鑽戒之克拉數及價格與嗣回覆原審函查之結果，因被害
    人或依原定價、或因鑽石價格之漲跌依函詢時價、或僅陳報
    成本價，致多有不同，原審未為究明，逕採函覆價格，顯有
    未洽；(二)另原判決附表一、二，被害人失竊物品，與被告乙○○、丙○○嗣故買之標的記載不符（如附表１編號一失竊
    約一克拉，附表２編號一故買則為一．０三克拉，…等）亦
    有矛盾；(三)原判決第十一頁第三～十行之量刑審酌，認被告
    甲○○坦承犯行，惟所竊為高單價商品，旋即銷贓致被害人
    難以請求回復；而被告乙○○、羅順故買贓物，維持並穩固
    甲○○竊行，且誘發犯罪，惡性非輕，復飾詞圖卸，態度勘
    劣…等之記載，似認贓犯之惡性大於竊贓，且贓犯後態度不
    佳，惟與主文甲○○五竊盜罪，各量處有期徒刑一年六月，
    而乙○○、丙○○之共同故買贓物五罪，竟僅各量處有期徒
    刑四月，二者相去甚多，並與理由不符，量刑容有未當。乃
    被告甲○○以量刑不當上訴指摘，非無理由；另被告乙○○
    、丙○○猶否認犯行上訴，則顯無理由，惟原判決事實認定
    既有前揭可議，即應由本院撤銷改判。爰審酌：
    (一)被告甲○○前有多件前科紀錄，素行不佳，且年輕力壯，
      不思戮力工作，竟竊取圖財之動機，本案竊取手段、方法
      尚稱平和，竊得約值一百五十餘萬元之鑽戒五只，販售後
      獲四十五萬五千元，又犯後均能供承不諱，雖期間曾宥情
      、利為同案被告乙○○及丙○○為不實供証，然嗣亦能知
      錯更正，態度尚稱良好等一切情狀，乃分別量處如主文所
      示之刑及定其應執行刑。惟其自八十七年至九十五年間，
      已有如事實欄所載五次竊盜判刑前科紀錄，且均於前案判
      決或甫執行完畢即再犯，各次犯罪時間均相當接近，有
      本院被告前案紀錄表在卷可按，本案亦甫於九十六年三月
      廿二日方假釋出獄，仍於假釋付保護管束期間，旋為本案
      五次竊盜犯行，復參酌其自承，約有十年無工作，因無經
      濟來源，所以一直偷（原審二七六一卷(一)第廿九頁），堪
      認其長期溺於竊盜犯行，而有視此為常、不勞而獲之偏差
      心態，顯有竊盜犯罪之習慣甚明。是其前多次因竊盜犯行
      受有期徒刑執行完畢後，仍未悛悔，又一再犯案，顯認僅
      藉刑罰執行尚不足根絕其惡性並改正上開偏差心態，為使
      其習得正當謀生觀念及一技之長，避免再以行竊方式圖得
      生活所需而能重返社會，爰依竊盜犯贓物犯保安處分條例
      第三條第一項規定，諭知於刑之執行前，令入勞動場所強
      制工作三年，以資矯治。
    (二)另被告乙○○、丙○○均無前科犯，素行尚佳，惟本案多
      次故買贓物，維持並穩固被告甲○○竊盜犯行，其誘發財
      產犯罪，惡性非輕，買贓後隨即出脫，使被害人難以追復
      ，且犯後又飾詞狡飾，犯後態度甚劣，毫無悔意等一切情
      狀，原應從重量刑，然因本案係被告上訴，不得諭知較重
      之刑，且於本院業與各被害人為民事和解，此有和解書五
      仵在卷可按，乃仍各量處同原判決如主文所示之刑，及定
      同原判決之應執行刑。又本案故買贓物犯行，主由被告乙○○為收贓洽談，而被告丙○○雖為付款然僅係從旁輔助
      角色，然因係被告乙○○之妻，所為乃符人情，且前無前
      科紀錄，此有本院被告前案紀錄表一件在卷可參，又如前
      述，本案業與被害人為民事和解，其經此偵、審程序，應
      已知所警惕，信無再犯之虞，乃併予宣告緩刑四年，以啟
      自新。
五、據上論斷，應依刑事訴訟法第三百六十九條第一項、第三百
    六十四條、第二百九十九條第一項前段，刑法二十八條、第
    三百二十條第一項、第三百四十九條第二項、第四十七條第
    一項、第五十一條第五款，第七十四條第一項第一款、第九
    十條第二項前段、刑法施行法第一條之一第一項、第二項前
    段，竊盜犯贓物犯保安處分條例第三條第一項、第四條、第
    五條第一項前段，判決如主文。
本案經檢察官鄭富銘到庭執行職務。
中    華    民    國   九十七   年   十   月   廿九   日
                  刑事第四庭審判長法  官  陳筱珮
                                  法  官  周煙平
                                  法  官  陳玉雲
以上正本證明與原本無異。
不得上訴。
                                  書記官  陳思云
中    華    民    國    97    年    11    月    3     日
附錄：本案論罪科刑法條全文
中華民國刑法第320條
（普通竊盜罪、竊佔罪）
意圖為自己或第三人不法之所有，而竊取他人之動產者，為竊盜
罪，處 5 年以下有期徒刑、拘役或 5 百元以下罰金。
意圖為自己或第三人不法之利益，而竊佔他人之不動產者，依前
項之規定處斷。
前二項之未遂犯罰之。
中華民國刑法第349條
（普通贓物罪）
收受贓物者，處 3 年以下有期徒刑、拘役或 5 百元以下罰金。
搬運、寄藏、故買贓物或為牙保者，處 5 年以下有期徒刑、拘役
或科或併科 1 千元以下罰金。
因贓物變得之財物，以贓物論。
附表：
 ┌──┬───────┬──────┬───────┬────┬────┐
 │編號│竊取時間      │竊取地點    │竊取物品及價格│故買時間│故買價格│
 │    │              │            │              │        │        │
 ├──┼───────┼──────┼───────┼────┼────┤
 │ １ │96年7月26日晚 │臺北市中山區│己○○所管領約│96年7月 │10萬元  │
 │    │間6時52分許   │敬業三路二十│一點０三克拉鑽│28日    │        │
 │    │              │號美麗華百貨│戒一只。      │        │        │
 │    │              │鑽石屋專櫃  │定價32萬9千元 │        │        │
 │    │              │            │；特惠售價25萬│        │        │
 │    │              │            │8千元。       │        │        │
 ├──┼───────┼──────┼───────┼────┼────┤
 │ ２ │96年8月5日晚間│臺南市○○路│庚○○管領約一│96年8月 │10萬元  │
 │    │7時35分許     │一段六五八號│點０三克拉鑽戒│5日     │        │
 │    │              │新光三越百貨│一只。        │        │        │
 │    │              │點晴品專櫃  │定價53萬8千3百│        │        │
 │    │              │            │元。          │        │        │
 ├──┼───────┼──────┼───────┼────┼────┤
 │ ３ │96年8月15日晚 │臺南市○○路│戊○○所管領約│96年8月 │4萬元   │
 │    │間8時許       │三段二九號鑫│一克拉鑽戒一只│15日    │        │
 │    │              │鈺慶銀樓    │。            │        │        │
 │    │              │            │定價19萬8千元 │        │        │
 │    │              │            │；成本8萬餘元 │        │        │
 │    │              │            │。            │        │        │
 ├──┼───────┼──────┼───────┼────┼────┤
 │ ４ │96年8月16日下 │臺南市○○路│陳建榮所管領約│96年8月 │11萬5千 │
 │    │午3時20分許   │二二八號慶大│一點二六克拉鑽│16日    │元      │
 │    │              │銀樓        │戒一只。      │        │        │
 │    │              │            │定價25萬8千元 │        │        │
 │    │              │            │。            │        │        │
 ├──┼───────┼──────┼───────┼────┼────┤
 │ ５ │96年8月24日晚 │臺南市○○街│丁○○所管領約│96年8月 │10萬元  │
 │    │間6時40分許   │一五二號金鎮│一點０三克拉鑽│24日    │        │
 │    │              │山銀樓      │戒一只。      │        │        │  │
 │    │              │            │定價30萬8千8百│        │        │  │
 │    │              │            │元；成本價18萬│        │        │   │
 │    │              │            │5千元。       │        │        │   │
 └──┴───────┴──────┴───────┴────┼────┘


司法院資訊處製作；財團法人民間司法改革基金會備份。
